【裁判字號】    97,親,12
【裁判日期】    970509
【裁判案由】    確認非婚生子女
【裁判全文】
臺灣新竹地方法院民事判決                97年度親字第12號
原      告  甲○○
                      巷6號
被      告  乙○○
                      巷6號
兼上一人法
定代理人    丙○○
                      巷2號
上列當事人間請求確認非婚生子女事件，本院於民國97年5月8日
言詞辯論終結，判決如下：
    主  文
確認被告乙○○非原告與被告丙○○之婚生子女。
訴訟費用由原告負擔。
    事實及理由
一、原告起訴主張：原告與被告丙○○於民國90年4月1日結婚，
    嗣後感情逐漸疏離而致分居，並於95年12月22日達成協議離
    婚，離婚後原告即遷入訴外人莊仕遠住處同居，且於96年 8
    月30日生下被告乙○○，被告乙○○受胎期間在婚姻係存續
    期間，故推定被告乙○○為被告丙○○之婚生子女。惟事實
    上被告乙○○並非自被告丙○○受胎，佐以台灣大學醫學院
    附設醫院針對被告乙○○與訴外人莊仕遠進行血緣鑑定，該
    鑑定之結果亦認定訴外人莊仕遠為被告乙○○之生父機率為
    99.999361%  ，足證被告乙○○與被告丙○○間並無血緣關
    係，但因受民法第1063條規定，被告丙○○為法律上推定之
    生父，並於戶籍登記被告乙○○為被告丙○○與原告所生育
    之婚生子女，致被告乙○○在私法上之地位因此有受侵害之
    危險，原告自得對被告提起本件否認子女之訴，以除去私法
    上身分地位不安之狀態，並聲明求為判決如主文所示。
二、被告丙○○則陳稱被告乙○○確非其與原告所生育之子女等
    語。
三、得心證之理由：
  (一)按從子女出生日回溯第181日起至第302日止為受胎期間。
      妻之受胎，係在婚姻關係存續中者，推定其所生子女為婚
      生子女；惟此推定如夫妻之一方或子女能證明子女非為婚
      生子女者，得於夫妻之一方自知悉該子女非為婚生子女，
      或子女自知悉其非為婚生子女之時起二年內提起否認之訴
      ，民法第1062條第1項、第1063條分別定有明文。
  (二)經查，被告乙○○非為原告自被告丙○○受胎所生之子女
      乙節，業經原告提出台灣大學醫學院之血緣鑑定報告書、
      診斷證明書各一件附卷可稽，而該診斷證明書既明確記載
      ：莊仕遠與乙○○於96年10月31日接受DNA 血緣關係鑑定
      ，結果顯示莊仕遠為乙○○之父親機率為99.999361%  乙
      節，核與原告所陳情節相符，復為被告所不否認，故原告
      上開主張，自堪信為真實。從而，原告提起本件否認子女
      訴訟，核無不合，自應准許。
四、關於訴訟費用負擔方面：按敗訴人之行為，按當時之訴訟程
    度為伸張或防衛權利所必要者，因該行為所生之費用，法院
    得酌量情形命勝訴之當事人負擔其一部，民事訴訟法第81條
    第2 款著有明文。又本件否認子女之訴，原告起訴雖於法有
    據，然本件親子關係既係因婚生推定所造成，則被告之應訴
    實受法律規定而不得不為者，故其所為抗辯自屬為伸張或防
    衛權利所必要，是以本院認為本件訴訟費用應由原告負擔較
    為公允。
五、訴訟費用之依據：民事訴訟法第81條，判決如主文。
中    華    民    國    97    年     5    月     9    日
                  家事法庭法  官  王佳惠
以上正本係照原本作成。
如對本判決上訴，須於判決送達後20日之不變期間內，向本院提
出上訴狀
                          書記官  蔡玉嬌
中    華    民    國    97    年     5    月     9    日


司法院資訊處製作；財團法人民間司法改革基金會備份。
